【裁判字號】    99,訴,1517
【裁判日期】    991105
【裁判案由】    清償債務
【裁判全文】
臺灣臺北地方法院民事判決              99年度訴字第1517號
原      告  甲○
被      告  乙○○
訴訟代理人  丙○○
上列當事人間請求清償債務事件，經本院於中華民國99年10月13
日言詞辯論終結，判決如下：
    主  文
被告應給付原告新臺幣貳佰壹拾柒萬陸仟元，及自民國九十四年
三月十一日起至清償之日止，按年息百分之五計算之利息。
訴訟費用由被告負擔。
本判決於原告以新臺幣柒拾貳萬伍仟參佰參拾參元為被告供擔保
後，得假執行。但被告如以新臺幣貳佰壹拾柒萬陸仟元為原告預
供擔保，得免為假執行。
    事實及理由
壹、程序方面
    按訴狀送達後，原告不得將原訴變更或追加他訴。但擴張或
    減縮應受判決事項之聲明者，不在此限，民事訴訟法第255
    條第1項第3款定有明文。查原告起訴時訴之聲明為：「(一)被
    告應給付原告新臺幣（下同）2,176,000元，及自附表所示
    之日起至清償日止，按年息12%計算之利息。(二)願供擔保，
    請准宣告假執行。」，嗣於民國99年8月25日當庭變更訴之
    聲明為：「(一)被告給付原告2,176,000元，及自94年3月11日
    起至清償日止，按年息5%計算之利息。(二)願供擔保，請准宣
    告假執行。」，原告所為訴之變更，核屬減縮應受判決事項
    之聲明，揆諸前揭規定，並無不合。
貳、實體方面：
一、原告起訴主張：原告前投資於被告之企業，嗣於85年1月14
    日將投資股權轉讓予被告，雙方因此簽訂股權轉讓書（下稱
    系爭轉讓書）且約定付款方式，然被告並未依約履行。雙方
    遂於85年11月2日再次簽訂協議書（下稱系爭協議書），約
    定被告應分別於86年3月15日、86年7月15日、86年11月15日
    支付如附表所示之金額，如未依約履行即須支付月息一分之
    利息（即年息12%），詎被告屆期並未清償且避不見面，屢
    經催討，未獲置理。至被告辯稱有民法第227條之2情事變更
    之適用因而免其給付義務，惟原告所請求之債權係對被告之
    債權而非對被告公司之債權。爰依系爭協議書之約定提起本
    件訴訟等情。並聲明：(一)被告應給付原告2,176,000元，及
    自94年3月11日起至清償日止，按年息5%計算之利息。(二)願
    供擔保聲請宣告假執行。
二、被告則以：被告同意受讓原告投資之股權，係因其投資於原
    告在大陸地區經營之凱撒桑拿中心有限公司（下稱凱撒桑拿
    公司）有虧損，原告長期騷擾被告希望退股，且擔憂原告之
    外甥會配合上海當地公安擾亂凱撒桑拿公司正常營業，故於
    精神耗弱情況下，簽訂系爭轉讓書及協議書。系爭轉讓書及
    協議書中並無明白顯示原告股權已正式轉讓予被告，是被告
    免負給付義務。再者，原告請求被告給付之利息，係屬民法
    第126條規定之短期時效，惟該利息請求權已罹於時效。再
    由原告陳報狀上可知其前往上海查看時發現已由他人經營，
    此係因凱撒桑拿公司因不堪虧損長期拖欠房屋租金，故房東
    於86年1月終止租約，以致結束營業，依民法第227條之2情
    事變更之規定被告免負給付義務等語，資為抗辯。並聲明：
    (一)原告之訴及假執行之聲請均駁回。(二)如受不利判決，願供
    擔保請准宣告免為假執行。
三、兩造不爭執事項
  (一)兩造於85年1月14日簽訂股權轉讓書，由原告將其投資於凱
    撒桑拿公司之200萬元之股份轉讓予被告。（原證一，本院
    卷第3至4頁）
  (二)兩造於85年11月2日簽訂系爭協議書，約定被告需分別於86
    年3 月15日前給付原告512,000元、86年7月15日前給付原告
    848,00 0元、86年11月15日前給付原告816,000元、利息則
    為月息一分。（原證二，本院卷第6至8頁）
四、兩造爭執之事項：
  (一)原告依系爭協議書之約定，請求被告給付2,176,000元，是
    否有理由？
  (二)利息之請求權是否已罹於時效？
五、得心證之理由：
  (一)按當事人主張有利於己之事實者，就其事實有舉證之責任，
    民事訴訟法第277條前段定有明文，此為舉證責任之分配原
    則。申言之，主張權利存在之當事人，就權利發生事實，負
    有舉證責任；反之，主張權利不存在之當事人，就權利障礙
    事實、權利消滅事實及權利排除事實，負舉證責任。又按契
    約成立後，情事變更，非當時所得預料，而依其原有效果顯
    失公平者，當事人得聲請法院增、減其給付或變更其他原有
    之效果，民法第227條之2定有明文。經查，兩造於85年1月
    14日簽訂股權轉讓書，由原告將其投資於凱撒桑拿公司之
    200萬元之股份轉讓予被告，嗣於85年11月2日簽訂系爭協議
    書，約定被告需分別於86年3月15日前給付原告512,000元、
    86年7月15日前給付原告848,000元、86年11月15日前給付原
    告816,000元，固據原告提出系爭轉讓書、系爭協議書在卷
    可稽，並為被告所不爭，應堪信為真實。被告雖辯稱系爭轉
    讓書中並無明白顯示原告股權已正式轉讓予被告，其無給付
    義務，且其係於精神耗弱情況下，簽訂系爭轉讓書，又因凱
    撒桑拿公司不堪虧損長期拖欠房屋租金，故房東於86年1月
    終止租約，以致結束營業，故有情事變更原則之適用云云。
    然觀諸卷附之系爭轉讓書業已約定原告轉讓凱撒桑拿公司股
    份予被告，被告空言否認，自不足採。又被告既不否認系爭
    協議書為其所簽立，則其抗辯系爭協議書係於精神耗弱情況
    下所簽訂之有利於己之事實，即應負舉證之責，被告僅空言
    其於簽訂系爭協議書時有精神耗弱之情形，並未舉證證明，
    洵不足採。另被告就對其有利之因情事變更而減其給付義務
    之事由，亦未舉證以實其說，是被告前開答辯，顯無所據，
    本件自無該條情事變更原則的適用。綜上，被告既不否認系
    爭協議書為其所簽立，被告復未能證明本件有何權利障礙事
    實、權利消滅事實及權利排除事實，其自應依系爭協議書約
    定負責。
  (二)至被告雖就利息部分為時效抗辯，然原告已將利息減縮自94
    年3月11日提起本件訴訟起回溯5年之利息，則原告請求利息
    部分並未罹於民法第126條規定之5年短期時效期間，被告此
    部分所辯尚無足採。
六、綜上所述，原告依上開協議書之約定，請求被告給付原告2,
    176,000元，及自94年3月11日起至清償日止，按年息5% 計
    算之利息，為有理由，應予准許。
七、兩造陳明願供擔保請為宣告假執行或免為假執行，經核均與
    規定相符，爰分別酌定相當之擔保金額予以宣告。
八、因本案事證已臻明確，兩造其餘主張陳述及所提之證據，本
    院經審酌認與本判決結果無影響，爰不一一再予論斷，附此
    敘明。
九、結論：原告之訴為有理由，依民事訴訟法第78條，第390條
    第2項、第392條第2項，判決如主文。
中    華    民    國    99    年    11    月    5    日
                  民事第五庭    法  官  羅月君
以上正本係照原本作成。
如對本判決上訴，須於判決送達後20日內向本院提出上訴狀。如
委任律師提起上訴者，應一併繳納上訴審裁判費。
中    華    民    國    99    年    11    月    5    日
                                 書記官  王文心
附表：
┌─┬──────┬──────┬──────┬───┐
│編│預定清償日  │ 應清償金額 │利息起算日  │年息  │
│號│            │ （新臺幣） │            │      │
├─┼──────┼──────┼──────┼───┤
│1 │86年3月15日 │  512,000元 │86年3月16日 │ 12%  │
├─┼──────┼──────┼──────┼───┤
│2 │86年7月15日 │  848,000元 │86年7月16日 │ 12%  │
├─┼──────┼──────┼──────┼───┤
│3 │86年11月15日│  816,000元 │86年11月16日│ 12%  │
└─┴──────┴──────┴──────┴───┘

司法院資訊處製作；財團法人民間司法改革基金會備份。
